【裁判字號】    89,易,2364
【裁判日期】    900629
【裁判案由】    誣告
【裁判全文】
臺灣板橋地方法院刑事判決                        八十九年度易字第二三六四號
    公  訴  人  臺灣板橋地方法院檢察署檢察官
    被      告  戊○○
右列被告因誣告案件，經檢察官提起公訴（八十九年度偵緝字第七二七號），本院判
決如左：
    主  文
戊○○未指定犯人，而向該管公務員誣告犯罪，處有期徒刑柒月。
    事  實
一、戊○○明知伊向發票人黃秀琴借用，發票日期為民國八十八年十一月十五日、付
    款人為台北國際商業銀行板橋分行、帳號為１７０─０１─00000000號
    、票據號碼為ＱＣ0000000號、發票金額為新台幣（下同）六萬元之支票
    乙紙，係其於八十八年八月初交予乙○○，除償還先前之債務四萬元外，另託其
    代為調現二萬元，乙○○隨即於同年九月底某日將該紙支票轉讓予丙○○，丙○○並於到期前交予美商美國安泰人壽保險股份有限公司存入該公司在台北銀行松
    隆分行之帳戶內，俟到期時再行提示。詎戊○○明知該紙支票並未遺失，竟因一
    時無法兌現，乃於八十八年十一月九日，向台北國際商業銀行板橋分行謊稱上開
    支票業於八十八年九月十五日在台北縣土城市○○路公共電話亭上遺失，並填具
    遺失票據申報書除申請止付外，並請轉送台北市政府警察局及台北縣警察局協助
    偵查侵占遺失物罪嫌，而未指定犯人誣告侵占上開遺失支票。嗣上開支票屆期提
    示遭退票後，經台北市票據交換所函請台北市政府警察局信義分局偵辦時，始查
    悉上情。
二、案經台北市政府警察局信義分局移請台灣板橋地方法院檢察署檢察官偵查起訴。
    理  由
一、訊據被告戊○○矢口否認右開犯行，被告及辯護意旨略稱：被告並不認識丙○○
    、乙○○、丁○○等人，上開六萬元支票實係被告於八十八年八月間某日晚上在
    土城市○○路廣福樓餐廳附近的公共電話亭遺失的，當時被告係在該電話亭打電
    話給朋友林兆模，打完後忘了將放在電話上面黑色的皮包拿走，後來回到土城市
    ○○路住處才發現皮包不見了，才又回去公共電話亭找，但已不見了，當時該皮
    包內除有前開支票外，尚有信用卡申請資料、保險單（國泰公司）、香煙、機車
    駕照、行照、身分證等物，後來因發票日期將屆，才於八十八年十一月九日前去
    報遺失，也有向土城市戶政事務所、板橋監理站辦理身分證及駕駛執照遺失云云
    。
二、經查：
  （一）證人乙○○到庭結證稱：『我與被告認識大約至今大約一年多左右，是於八
        十八年一月初或八十七年十二月底在朋友綽號「長腳」位於板橋市○○街不
        詳號碼處打麻將，被告當時也有一起打，我第一次是如此認識被告，那天打
        麻將是三百、一百，另外尚有姓名不詳之朋友一起打麻將，認識後有時被告
        打電話給我跟我聊天，他提過他在五股工業區的雪鐵龍汽車場工作，他做汽
        車烤漆外包。我有去過他任職的公司看過被告幾次，被告於不詳時間在「長
        腳」處向我借二萬五千元現金，隔了二、三個月又在我家向我借得二萬五千
        元的支票，但到期日有還我一萬元，所以他共還欠我四萬元，我經常到他工
        廠向他要這筆錢，後來他於八十八年八月初某日在他任職的工廠交給我上開
        六萬元支票，他是要以該支票兌現後先還我二萬元，我要還給他四萬元，但
        我不同意，我要求他還我四萬元，所以我只願意給他二萬元，他不同意，所
        以他於票到期前十幾天到我板橋市○○街住處說不能將票提示，否則會遭退
        票，我是於八十八年九月底在我文聖街的住處將票交給我姐姐丙○○，因她
        是安泰保險公司主任，是她在支票上受款人處蓋上安泰公司章，是他們公司
        去提示，她是要交安泰公司的保險費。』等語（見本院卷八十九年八月四日
        訊問筆錄），證人丙○○到庭結證稱：「（上開支票是何人交給你？）是八
        十八年九月、十月，乙○○在板橋市○○街的住處交給我，他說票是別人給
        他的。」等語（見本院卷八十九年八月四日訊問筆錄），證人丁○○到庭結
        證稱：『（是否認識被告戊○○？）是的，我的綽號叫「長腳」，我也認識
        乙○○，我是先認識乙○○，他於八十八年九月二十一日地震前幾個月帶被
        告到我家板橋市○○街一一０巷八號三樓打麻將，當時打三百、一佰，在這
        之前不詳時間有其他人帶被告到我家打麻將，我回家看到被告在我家打麻將
        ，這是我第一次看到被告是上開情形。告訴人與被告認識，他們來我家打麻
        將好幾次，他們均有聊天：：：』等語（見本院卷八十九年十二月二十二日
        訊問筆錄），證人甲○○到庭結證稱：「（是否認識戊○○及乙○○）我都
        認識，戊○○和我均是噴漆師傅，他在五股廠，我在板橋廠工作」、『我會
        認識乙○○是大約三年前在綽號「長腳」家中打麻將認識乙○○，後來我有
        帶戊○○打過一次麻將』、『當時我帶戊○○去打麻將後，葉就自行前往「
        長腳」家打麻將』、『（如何知悉戊○○有自行前往「長腳」家打麻將？）
        因我住處在「長腳」家附近，我偶爾去時，有聽到他們談起戊○○向乙○○
        及「長腳」借錢之事』、「我有問過戊○○為何要報遺失，戊○○說他有向
        乙○○說不要將支票提示，但他不聽」等語（見本院九十年五月二十四日訊
        問筆錄）；是被告辯稱伊並不認識乙○○，亦未將右開支票交予乙○○云云
        ，不足採信。
  （二）被告雖辯稱伊於皮包遺失後，除向銀行申報掛失止付外，並分別向土城市戶
        政事務所、板橋監理站申辦身分證及駕駛執照遺失云云。惟經本院分別向台
        北縣土城市戶政事務所及交通部公路局台北區監理所板橋監理站函查被告申
        報遺失情形之結果：被告係於八十九年三月十五日申請補領國民身分證，並
        申報於八十九年二月中旬在板橋市遺失，另於八十八年七月十六日申請補發
        重型機車駕駛執照，此有台北縣土城市戶政事務所九十年五月十七日九十北
        縣土戶字第九００四六六四號函附之補領國民身分證申請書影本、交通部公
        路局台北區監理所板橋監理站九十年五月十七日九０北監板二字第九００二
        三三七號函附之汽機車駕駛人審驗暨各項異動登記書影本各乙份附卷可稽；
        又被告於八十八年十一月九日向台北國際商業銀行板橋分行申報右開支票係
        於八十八年九月十五日在土城市○○路公共電話亭上遺失，亦有票據掛失止
        付通知書影本乙紙、遺失票據申報書影本乙紙在卷可稽；若果真被告確未將
        右揭支票交予乙○○，而係如其所稱支票、駕照、身分證等物於八十八年八
        月間在土城市○○路公共電話亭上遺失，何以上開三樣證件申報遺失之時間
        、地點均不相同，更甚者，被告申請補發機車駕照之時間更早在其遺失支票
        時間之前，顯見其前開所辯不實。
  （三）本件被告戊○○及證人乙○○經本庭囑託法務部調查局對其二人分別實施測
        謊，經該局以「控制問題法」、「混合問題法」施測結果：證人乙○○稱：
        「系爭支票不是渠檢到的」，經測試呈情緒波動之反應，研判有說謊；被告
        戊○○稱：「渠與乙○○沒有金錢往來」、「渠沒有將系爭支票交給乙○○
        」、「系爭支票是渠遺失的」，經測試無情緒波動之反應，研判未說謊；有
        該局八十九年九月十九日（八九）陸（三）字第八九０六六四六三號鑑定通
        知書乙紙在卷可參。惟按所謂「測謊」係指檢測人（施測者）對受測人以測
        謊儀器實施檢測，檢測中由檢測人向受測人就預定問題發問，受測人回答問
        題時經由儀器紀錄受測人之心理及生理反應，再由檢測人就紀錄判別解讀，
        製作成報告載明受測人種種反應是否顯示說謊或未說謊者而言。是知測謊並
        非針對「謊言」本身加以偵測，而係針對受測人於檢測過程中，回答預定問
        題時，經測謊儀器紀錄其循環系統、呼吸系統及膚電反應等各項資料，再由
        檢測人就該等資料研判，探求受測人反應是否正常或異常，而判別受測人有
        無說實話之活動；是受測人有無說謊之依據，係以其答話時之「生理及心理
        」紀錄圖表為主要判讀對象。本件被告戊○○於實施測謊時之回答雖無情緒
        波動反應，僅以證明依受測紀錄所示，被告於該次受測時就「渠與乙○○沒
        有金錢往來」、「渠沒有將系爭支票交給乙○○」、「系爭支票是渠遺失的
        」等問題所為回答，無情緒波動之反應，惟該部分否認犯罪之回答與事實是
        否相符，仍自應就其他卷證，依經驗法則與論理法則為判斷，並不得僅援引
        該鑑定資料即為對被告有利認定之唯一依據。
  （四）復有右開掛失止付票據提示人資料查報表影本乙紙、被告於八十八年十一月
        九日向台北國際商業銀行板橋分行謊報上開支票遺失所填寫之遺失票據申報
        書影本、票據掛失止付通知書影本各乙紙在卷可按。
  （五）綜右所述，顯見被告明知上開支票已因清償債務及調借現金而交付予乙○○
        ，並未遺失。是被告右開所辯各節，顯係事後圖卸責之詞，不足採信。本件
        事證明確，被告犯行，堪予認定。
  （六）辯護人雖聲請將證人丁○○送測謊鑑定，惟本院認本件事證已臻明確，已無
        再送測謊之必要，附此敘明。
三、核被告戊○○所為，係犯刑法第一百七十一條第一項之未指定犯人誣告罪。爰審
    酌被告雖無不良素行，惟其僅因一時無現金存入帳戶供支票兌現，竟以支票遺失
    為由向銀行申報掛失止付，且於本案調查審理中向本院自訴乙○○涉嫌侵占遺失
    物罪（本院八十九年度自字第三０號），而再次誣指乙○○犯罪，顯見其事後毫
    無悔意，惡性非輕，及被告犯後態度等一切情狀，認對被告之量刑不宜從輕，而
    從重量處如主文所示之刑，並認不宜為緩刑之宣告，以示懲儆。
據上論斷，應依刑事訴訟法第二百九十九條第一項前段，刑法第一百七十一條第一項
，罰金罰鍰提高標準條例第一條前段，判決如主文。
本案經檢察官許景森到庭執行職務
中      華      民      國      九十    年      六      月    二十九    日
                                    臺灣板橋地方法院刑事第四庭
                                        法  官  高  明  德
右正本證明與原本無異。
如不服本判決，應於判決送達後十日內，向本院提出上訴狀。
                                        書記官  高  玉  彬
中      華      民      國      九十    年      六      月    二十九    日
附錄本案所犯法條全文
中華民國刑法第一百七十一條
(未指定犯人誣告罪)
未指定犯人，而向該管公務員誣告犯罪者，處一年以下有期徒刑、拘役或
三百元以下罰金。
未指定犯人，而偽造、變造犯罪證據，或使用偽造、變造之犯罪證據，致
開始刑事訴訟程序者，亦同。


司法院資訊處製作；財團法人民間司法改革基金會備份。
